【裁判字號】    92,重訴,6
【裁判日期】    920306
【裁判案由】    毒品危害防制條例等
【裁判全文】
臺灣桃園地方法院刑事判決                            九十二年度重訴字第六號
    公  訴  人  臺灣桃園地方法院檢察署檢察官
    被      告  甲○○  男民國.
    指定辯護人  本院公設辯護人彭詩雯
右列被告因違反毒品危害防制條例等案件，經檢察官提起公訴（九十一年度偵字第二
一九八五號），本院判決如左：
    主  文
甲○○運輸第一級毒品，累犯，處無期徒刑，褫奪公權終身。
海洛因塊磚貳個又壹小包（淨重共參佰玖拾參點柒柒公克）沒收銷燬；海洛因包裝（
共重貳拾伍點捌柒公克）、包裝紙（含封貼之膠帶）貳張、內褲及泳褲各壹件，均沒
收。
    事  實
一、甲○○（起訴書載為林豐斌，已經檢察官當庭更正為甲○○）於民國八十三年間
    犯賭博罪，經臺灣高等法院臺中分院於八十四年六月三十日判處有期徒刑三月確
    定；又於八十四年間犯吸用化學合成麻醉藥品及施用毒品罪，經臺灣彰化地方法
    院於八十四年十二月二十七日，同案分別判處有期徒刑四月及三年四月，定應執
    行之刑為有期徒刑三年六月確定。上開二案經合併執行，於九十一年三月十一日
    執行完畢，竟仍不知悔改，又意圖運輸屬管制進出口物品之毒品海洛因入境，而
    於九十一年十一月二十九日，由中正國際機場搭機前往泰國，住在清邁金城飯店
    ，同年十二月一日在清邁以泰幣二十萬元，向綽號「阿勇」之男子，購買第一級
    毒品海洛因塊磚二個又一小包（驗後淨重三百九十三點七七公克，包裝重二十五
    點八七公克）。迄九十一年十二月三日，於自己之內褲外加穿泳褲一件，再加穿
    內褲一件，將上述毒品以紙包裝，再加膠帶封貼後，夾藏在胯下加穿之內褲與泳
    褲之間，於同日下午二時許，搭乘華信航空公司ＡＥ八三六號班機，而於同日下
    午七時五分許抵達中正國際機場，將上述毒品輸入我國境內，旋於該機場入境檢
    查室為航空警察人員先在其手提行李中起出鹽酸曲馬多片等藥物（此部分不另諭
    知無罪，詳後述），並帶往海關人員辦公室，會同海關人員檢查而查獲，扣得前
    揭毒品海洛因塊磚二個又一小包﹝含該毒品之包裝﹞、其所有之包裝紙（含封貼
    之膠帶）二張及內褲、泳褲各一件。
二、案經內政部警政署航空警察局移送檢察官偵查起訴。
    理  由
一、右揭事實，業據被告於警、偵訊中及本院審理時，坦承綦詳；其於九十一年十二
    月三日由泰國入境時，經警先在其手提行李中查獲鹽酸曲馬多等白色藥片；嗣又
    經警會同海關人員，在其胯下加穿之內褲及泳褲間，搜出以紙包裝再加膠帶封貼
    之疑似海洛因物品，而予扣押，有財政部台北關稅局搜索扣押筆錄及扣押物照片
    二張可按（見偵查卷第十二頁、第十九頁）。被告係於九十一年十一月二十九日
    出境，而於同年十二月三日入境，亦有入出境查詢結果表可稽（見偵查卷第六十
    三頁）。又扣押疑似海洛因塊磚二個又一小包，經檢驗結果，確實含有第一級毒
    品海洛因成分，合計淨重三百九十三點七七公克，包裝（不含後述之包裝紙二張
    ）重二十五點八七公克，毒品純度百分之八十一點七五，純質淨重三百二十一點
    九一公克，復有法務部調查局調科壹字第０八０００五九六八號鑑定通知書可憑
    （見偵查卷第六十八頁），此外並有扣押之內褲及泳褲各一件及包裝紙二張（含
    封貼之膠帶）可證，經核與被告之自白均相符合，足認被告之自白詳實可信，其
    罪證明確，犯行堪以認定。
二、按海洛因係毒品危害防制條例第二條第二項第一款規定之第一級毒品，且係行政
    院依懲治走私條例公告之「管制物品項目及其數額」甲項第四款所列之管制進出
    口物品。被告自泰國私運管制進口之第一級毒品海洛因入台，係犯毒品危害防制
    條例第四條第一項之運輸第一級毒品罪及懲治走私條例第二條第一項之私運管制
    物品進口罪，其一行為同時觸犯上述二罪名，為想像競合犯，應從一重之運輸第
    一級毒品罪處斷（其持有第一級毒品海洛因之低度行為，為運輸之高度行為所吸
    收，不另論罪）。被告有事實欄所載之受有期徒刑之宣告及執行完畢之情形，已
    經被告自承無訛，並有臺灣高等法院被告全國前案紀錄表及臺灣桃園地方法院檢
    察署刑案資料查註紀錄表可按，其受有期徒刑之執行完畢，五年以內再犯本罪，
    為累犯，因法定本刑為死刑、無期徒刑部分不得加重，應僅就得併科之罰金刑部
    分加重其刑。
三、檢察官以被告無視政府反毒決心，而走私毒品，所為嚴重荼毒人心，惡性重大為
    據，求為判處被告無期徒刑。本院審酌本件雖查無被告運輸毒品意在販賣營利之
    具體事證，但被告干犯法紀，運輸毒品入境，所輸入之毒品為數頗鉅，情節甚重
    ，惟念其犯後坦承犯行，態度尚佳等一切情狀，認檢察官求處之刑尚屬適當，爰
    予判處無期徒刑，併依法宣告褫奪公權終身。前述扣押之毒品（驗後淨重三百九
    十三點七七公克），依毒品危害防制條例第十八條第一項前段諭知沒收銷燬；毒
    品包裝（重二十五點八七公克）既與毒品分別鑑秤其重量，與毒品即無難以析離
    情事，該毒品包裝及扣押之包裝紙（含封貼之膠帶）二張暨內褲、泳褲各一件，
    係供被告犯罪所用之物，已如前述，復無他人出面主張權利，應認係屬被告所有
    ，併依同條例第十九條第一項宣告沒收。
四、公訴意旨另以：被告於九十一年九月間，在福建省寧德之不詳店品藥局，以新臺
    幣三百五十元（約大陸地區人民幣一百元）之價格，購買含第二級毒品狄芬諾西
    萊（ＤＩＰＨＥＮＯＸＹＬＡＴＥ）、第三級毒品特拉嗎竇（ＴＲＡＭＡＤＯＬ
    ）之「鹽酸曲馬多」藥片三十七顆（原為六十顆，施用後剩三十七顆，嗣因送驗
    尚存三十六顆），於九十一年九月二十七日，搭機將上開毒品輸入台灣地區（嗣
    又攜帶至泰國），於九十一年十二月三日自泰國搭機返台，在前揭時地通關時，
    經當場查獲，認被告涉犯毒品危害防制條例第四條第二、三項之運輸第二級、第
    三級毒品及懲治走私條例第二條第一項之私運管制物品進口等罪嫌云云。係以被
    告對於此部分之事實已坦承不諱，復有法務部調查局鑑驗通知書可證，而主管機
    關未曾核發上開藥物之管制藥品登記證及輸入同意書，亦有行政院衛生署管制藥
    品管理局九十二年二月十九日管證字第０九二０四五００一二號函可證，為其論
    據。然查：
(1)、訊據被告，固坦承在大陸地區福建省寧德之藥局購買上開藥片共約六十顆（含已
    服用及經扣押之藥片），嗣將尚未使用之三十七顆攜帶回臺，再隨身帶至泰國，
    復從泰國攜回臺灣而被查獲等情不諱，但被告於檢察官偵查時即辯稱：被告係為
    解除毒癮，而向大陸之藥局購買，不知係違禁品等語（見偵查卷第五十七頁）；
    其在審判中之辯解，亦同此意旨。起訴意旨認被告已坦承全部犯行，尚有誤會。
(2)、扣案物品如起訴書附表編號三所示白色散裝藥片二十五顆，經檢出含有第二級第
    五十三項毒品狄芬諾西萊（ＤＩＰＨＥＮＯＸＹＬＡＴＥ）；同附表編號一所示
    白色藥片二顆，其錫箔紙外包裝標示有黑龍江省佳木斯「晨星藥業有限責任公司
    」字樣，經檢出含有第三級第十四項毒品特拉嗎竇（ＴＲＡＭＡＤＯＬ）；同附
    表編號二所示白色藥片十顆，其錫箔紙外包裝標示有「石家庄制藥集團有限公司
    」字樣，經檢出含有同上第三級毒品特拉嗎竇成分，有法務部調查局檢驗通知書
    一件在卷可按（見偵查卷第六十二頁）。上述藥片係被告於九十一年十二月三日
    由泰國入境時，在其手提行李中經查獲起出，有財政部臺北關稅局搜索扣押筆錄
    可憑（見偵查卷第十九頁）。被告在大陸福建省寧德原共購得約六十顆，除在大
    陸服用部分外，其餘經於九十一年九月二十七日攜帶返臺，再於九十一年十一月
    二十九日攜赴泰國，迄九十一年十二月三日再由泰國攜回臺灣等情，已據被告坦
    承甚詳（見本院九十二年一月二十七日筆錄），而被告前揭入出境之紀錄，亦有
    其入出境查詢單可參（見偵查卷第六十三頁），足認被告之上開供述與事實相符
    ，則首須釐清者，乃被告對於上開藥片含有毒品成分一節，主觀上是否有所認識
    。
(3)、上開附表編號一、二所示之藥片，分別有「晨星藥業有限責任公司」、「石家庄
    制藥集團有限公司」字樣，與編號三所示之藥片，均係被告在大陸地區之藥局所
    購得，已如前述（起訴書亦同此認定），其中編號一及二部分即為「鹽酸曲馬多
    」片，而依卷附「鹽酸曲馬多」片之說明書，雖記載含有特拉嗎竇成分，但適應
    症為「鎮痛」，有「石家庄制藥集團有限公司」鹽酸曲馬多片說明書可稽（見偵
    查卷第二十頁）。各該藥品既係大陸地區之藥局所販售，編號一、二之藥品復標
    明製造藥廠名稱，參以被告多次將該等藥片攜帶出入境，其自泰國攜帶回臺時，
    又係將之置放於手提行李內，而未與其輸入之海洛因同時夾藏於胯下等情，其辯
    稱：係為自己解除毒癮之用而購得，不知其成分，並無違禁品之認識等語，尚堪
    採信。
(4)、「晨星藥業有限責任公司」、「石家庄制藥集團有限公司」雖均未經我國主管機
    關發給管制藥品登記證及輸入特拉嗎竇之同意書，此有檢察官於審判中提出之行
    政院衛生署管制藥品管理局九十二年二月十九日管證字第０九二０四五００一二
    號函可證。惟查旅客攜帶自用藥品進口者，縱未經核准，依藥事法第二十二條第
    二款但書之規定，亦不屬於未經核准擅自輸入之禁藥，被告購備上開藥品，數量
    不多，目的在於自用，亦無成立輸入禁藥罪之餘地。
(5)、綜上所述，檢察官所持之論據並非可採，其又未提出其他確切事證，應認此部分
    不能證明被告犯罪，惟依公訴意旨，係認此部分與前揭有罪部分有連續犯或想像
    競合犯裁判上一罪之關係，爰不另為無罪之諭知。又按沒收為從刑之一種，依主
    從不可分原則，應附隨於主刑而同時宣告之，此部分既未經本院為有罪之判決，
    扣押之相關藥品縱含有第二、三級毒品之成分，因無主刑可資附麗，不予宣告沒
    收。
(6)、辯護意旨聲請向行政院衛生署藥物食品檢驗局查明上開扣案藥物之藥理作用、含
    有毒品成分之比例高低、有無成癮性等節，因被告此部分之行為既未經本院論罪
    ，自無贅為調查之必要，併予敘明。
據上論斷，應依刑事訴訟法第二百九十九條第一項前段，毒品危害防制條例第四條第
一項、第十八條第一項前段、第十九條第一項，懲治走私條例第二條第一項、第十一
條，刑法第十一條、第五十五條、第四十七條、第三十七條第一項，判決如主文。
本案經檢察官鍾雅蘭到庭執行職務。
中      華      民      國    九十二    年    三    月       六         日
                              臺灣桃園地方法院刑事第一庭
                                  審判長法  官    劉令祺
                                        法  官    林曉芳
                                        法  官    曾雨明
右正本證明與原本無異。
如不服本判決，應於判決送達後十日內向本院提出上訴狀( 應附繕本 )，上訴於
臺灣高等法院。
                                        書記官    廖宜政
中      華      民      國    九十二    年    三    月       六         日
附論罪科刑之法條：
毒品危害防制條例第四條第一項
製造、運輸、販賣第一級毒品者，處死刑或無期徒刑；處無期徒刑者，得
併科新台幣一千萬元以下罰金。
毒品危害防制條例第十八條第一項
查獲之毒品及專供製造或施用毒品之器具，不問屬於犯人與否，均沒收銷
燬之。但合於醫藥或研究之用者，得不予銷燬。
毒品危害防制條例第十九條第一項
犯第四條至第九條、第十二條、第十三條或第十四條第一項、第二項之罪
者，其供犯罪所用或因犯罪所得之財物，均沒收之，如全部或一部不能沒
收時，追徵其價額或以其財產抵償之。
懲治走私條例第二條第一項
私運管制物品進口﹑出口逾公告數額者，處七年以下有期徒刑，得併科新
台幣二十萬元以下罰金。
懲治走私條例第十一條
走私行為之處罰，海關緝私條例及本條例無規定者，適用刑法或其他有關
法律。


司法院資訊處製作；財團法人民間司法改革基金會備份。
